臺灣士林地方法院小額民事判決
111年度士小字第1712號
原      告  莊宗穎  



被      告  高立倫  
訴訟代理人  謝欣佑  
上列當事人間侵權行為損害賠償(交通)事件，於中華民國111年8
月12日言詞辯論終結，本院判決如下：
    主  文
被告應給付原告新臺幣壹萬零參佰貳拾柒元。
原告其餘之訴駁回。
訴訟費用新臺幣壹仟元，其中新臺幣壹佰參拾元由被告負擔，餘
由原告負擔。
本判決原告勝訴部分得假執行。
    事實及理由要領
一、原告起訴主張：被告於民國110年11月7日下午9時許，駕駛
    車牌號碼000-0000號自用小客車（下稱A車），沿臺北市士
    林區士東路266巷5弄由北往南方向行駛，行經該路段16號前
    迴轉時，本應注意汽車迴車前，應暫停並顯示燈光或手勢，
    看清無來往車輛，始得迴轉，且依當時情形，並無不能注意
    之情事，疏未注意顯示方向燈及往來車輛，乃貿然迴轉，適
    有同向左後方訴外人王佩瑜所有、由原告騎乘之車牌號碼00
    0-0000號重型機車（下稱B車），見狀閃避不及，致B車車頭
    擦撞A車左後車尾，致原告人車倒地，因而受有右膝部撕裂
    傷及挫擦傷等傷害，B車亦因此受損。B車經送廠估修後，修
    復費用須新臺幣（下同）28,652元（含工資費用：5,673元
    及零件費用：22,979元），王佩瑜已將對被告之損害賠償債
    權讓與原告。而被告所為上開不法侵害原告身體權之行為，
    已使原告精神上產生莫大痛苦。為此，爰依侵權行為法律關
    係向被告請求賠償醫療費用785元、B車修繕費用28,652元及
    精神慰撫金50,000元，以上共計79,437元等語，並聲明：被
    告應給付原告79,437元。
二、被告則以：其對於原告請求之醫療費用及B車修繕費用金額
    並無意見，惟原告請求之精神慰撫金顯屬過高。另其不否認
    就本件交通事故有過失，惟原告亦與有過失，其僅應負7成
    過失責任，原告亦應負3成過失責任等語，資為抗辯；並聲
    明：原告之訴駁回。
三、得心證之理由：
    原告主張其於上開時、地騎乘B車與駕駛A車之被告發生本件
    交通事故，並因而車損人傷之事實，業據提出與所述相符之
    起訴書、本院刑事判決、估價單、報價單、診斷證明書、醫
    療費用收據及債權讓與聲明書等件為憑，而被告已因上開過
    失傷害犯行，經本院以111年度審交簡字第103號刑事判決判
    處拘役15日在案，被告對此亦不爭執，茲本院就原告前開各
    項請求，有無理由，審認如下：
(一)醫藥費用部分：
　　原告主張其因被告之上開過失不法侵權行為，而支出醫療費
    用785元之事實，業據提出診斷證明書、醫療費用收據等件
    為證，該等費用核屬本件原告因被告過失不法侵權行為受傷
    就醫治療所支出必要費用，且被告對此亦不爭執，自應准許
    。
(二)B車修繕費用部分：
　　按汽車、機車或其他非依軌道行駛之動力車輛，在使用中加
    損害於他人者，駕駛人應賠償因此所生之損害，民法第191 
    條之2 前段定有明文；次按負損害賠償責任者，除法律另有
    規定或契約另有訂定外，應回復他方損害發生前之原狀，債
    權人並得請求支付第一項情形，債權人得請求支付回復原狀
    所必要之費用，以代回復原狀，民法第213 條第1 項、第3 
    項有明文規定。本件原告雖主張B 車之修復費用共為28,652
    元（含工資費用：5,673元及零件費用：22,979元），然而
    以新零件更換舊零件之零件折舊部分非屬必要費用，應予扣
    除。查B車係於106年10月15日出廠使用（依法推定為該月15
     日），有道路交通事故補充資料表附卷可稽（見本院卷第3
    5頁），依行政院所頒固定資產耐用年數表及固定資產折舊
    率表規定，（依法推定為該月15日），機械腳踏車耐用年數
    為3年，依定率遞減法每年應折舊一千分之五百三十六，參
    酌「營利事業所得稅查核準則」第95條第6項規定「固定資
    產提列折舊採用平均法或定率遞減法者，以1年為計算單位
    ，其使用期間未滿1年者，按實際使用之月數相當於全年之
    比例計算之，不滿1月者，以1月計」。據此，則至發生本件
    交通事故之日即110年11月7日為止，B車已實際使用逾3年，
    故原告就更換零件部分，所得請求被告賠償之範圍，扣除如
    附表計算式所示之折舊值後，應以2,295元為限，加上其餘
    非屬零件之工資費用5,673元，共計7,968元，逾此範圍之請
    求，即非有理由。
(三)精神慰撫金部分：
　　按因故意或過失，不法侵害他人之權利者，負損害賠償責任
    ；不法侵害他人之不法侵害他人之身體、健康，被害人雖非
    財產上之損害，亦得請求賠償相當之金額，民法第184條第1
    項前段、第195條第1項前段分別定有明文。又法院對於非財
    產上損害之酌定，應斟酌雙方之身分、地位、資力與加害之
    程度及其他各種情形核定相當之數額，其金額是否相當，自
    應依實際加害情形與被害人所受之痛苦及雙方之身分、地位
    、經濟狀況等關係決定之（最高法院85年臺上字第460號民
    事裁判意旨參照）。本件原告主張被告上開過失行為，不法
    侵害原告之身體法益之事實，堪認屬實，已如上述。本院審
    酌原告因被告之不法侵害行為所受右膝部撕裂傷及挫擦傷等
    傷勢，尚屬輕微，暨原告仍大學在學中，名下無不動產；而
    被告亦為大學在學、未婚，與家人同住之家庭狀況，兼衡雙
    方當事人身份、地位及經濟能力、加害程度及原告所受損害
    等一切情狀後，認原告請求被告賠償精神慰撫金5萬元，尚
    屬過高，認為原告請求精神上之損害賠償以6,000元為適當
    ，逾此範圍之請求，即非有據。
(四)綜上所述，本件原告所受損害之金額應為14,753元（計算式
    ：醫療費用785 元＋B 車修繕費用7,968元＋精神慰撫金6,000
     元＝14,753元）。
四、末按損害之發生或擴大，被害人與有過失者，法院得減輕賠
    償金額或免除之，民法第217條第1項定有明文。查本件被告
    駕駛A車固有迴車時未顯示方向燈及未注意往來車輛之過失
    ，為造成本件交通事故之肇事原因。惟原告騎乘B 車有未注
    意車前狀況之過失，同為造成本件交通事故之原因，有起訴
    書及道路交通事故初步分析研判表及起訴書等件在卷可查（
    見本院卷第32頁），堪認原告就本件交通事故之發生亦與有
    過失甚明，爰認被告就本件交通事故發生固應負70％之過失
    責任，惟原告亦應負30％之過失責任，始屬衡平。本院爰適
    用過失相抵之法則，減輕被告賠償金額30％，故被告應賠償
    之金額應核減為10,327元（計算式：14,753元×70％＝10,327
    元；元以下四捨五入）。
五、從而，原告依民法侵權行為法律關係，請求被告賠償10,327
    元，為有理由，應予准許，逾此部分之請求，則非有據，應
    予駁回。
六、本件原告勝訴部分係小額程序為被告敗訴之判決，依民事訴
    訟法第436 條之20規定，應依職權宣告假執行，並依職權確
    定訴訟費用額為1,000元（第一審裁判費），其中130元應由
    被告負擔，餘由原告負擔。 
中　　華　　民　　國　　111 　年　　8 　　月　　19　　日
                  士林簡易庭  法  官  張明儀
以上為正本係照原本作成。
如不服本判決，應於送達後20日內，向本院提出上訴狀並應記載
上訴理由，表明關於原判決所違背之法令及其具體內容與依訴訟
資料可認為原判決有違背法令之具體事實，如於本判決宣示後送
達前提起上訴者，應於判決送達後20日內補提上訴理由書（須附
繕本）。
中　　華　　民　　國　　111 　年　　8 　　月　　19　　日
                              書記官  劉彥婷　　
附表
-----
折舊時間           金額
第1年折舊值        22,979×0.536=12,317
第1年折舊後價值    22,979-12,317=10,662
第2年折舊值        10,662×0.536=5,715
第2年折舊後價值    10,662-5,715=4,947
第3年折舊值        4,947×0.536=2,652
第3年折舊後價值    4,947-2,652=2,295